【裁判字號】    97,交聲,451
【裁判日期】    980202
【裁判案由】    違反道路交通管理處罰條例聲明異議
【裁判全文】
臺灣新竹地方法院交通事件裁定         97年度交聲字第451號
    原處分機關  交通部公路總局新竹區監理所新竹市監理站
    異  議  人
    即受處分人  甲○○
上列異議人即受處分人因違反道路交通管理處罰條例案件，對於
交通部公路總局新竹區監理所新竹市監理站97年7月9日所為之竹
監新四字第裁51-E00000000號違反道路交通管理事件裁決處分，
聲明異議，本院裁定如下：
      主  文
異議駁回。
      理  由
一、按汽車駕駛人，行經有燈光號誌管制之交岔路口闖紅燈者，
    處新臺幣（下同）1,800元以上5,400元以下罰鍰，並記違規
    點數3點，道路交通管理處罰條例第53條第1項、第63條第1
    項第3款分別定有明文。
二、原處分意旨略以：異議人即受處分人甲○○於民國97年1月3
    1日（裁決書誤載為97年1月30日）凌晨0時19分許，駕駛車
    號3911-RU號自用小客車，行經新竹市○○路○段208巷口處
    ，因有「駕車行經有燈光號誌管制之交岔路口闖紅燈」之違
    規事由，經新竹市警察局第三分局中華派出所員警填製竹市
    警交字第E00000000號違反道路交通管理事件通知單（下稱
    舉發通知單），舉發異議人有違反道路交通管理處罰條例第
    53條第1項之規定。嗣異議人於上開舉發單所載應到案日期
    前向原處分機關提出陳述，經原處分機關函請原舉發單位調
    查結果，仍認其有前揭違規行為，乃由原處分機關於97年7
    月9日以竹監新四字第裁51-E0000 0000號裁決書（下稱裁決
    書），依道路交通管理處罰條例第53條第1項、第63第1項第
    3款之規定，裁處異議人罰鍰新台幣（下同）5400元，並記
    違規點數3點。
三、聲明異議意旨略以：異議人於97年1月30日凌晨駕駛車號391
    1-RU號自小客車，行經西濱路某路段時被員警駕車攔下，經
    詢問時員警一開始說：「你開車超速。」，異議人回答：「
    我開多快？有測速儀器或任何舉證嗎？」，員警又改說：「
    你剛剛闖紅燈。」，異議人回答：「並無闖紅燈」（異議人
    於攔車地點與事發點相距3公里），異議人於號誌變換時（
    黃燈變換紅燈時已通過）員警立即開單強行要異議人收下，
    異議人不予理會即駕車離去，員警態度不佳，且帶威脅之口
    氣，異議人為市井小民，無法與員警對立，也無任何有利之
    證據，且事發至今已超過6個月，期間無收到通知（紅單）
    ，至異議人收到監理所通知單時，已變成5400元（雙倍）也
    不合情理，事發當時，次日異議人再次行經同一路段時，觀
    察號誌燈變換過快，不知員警判斷有無落差云云。
四、經查：
（一）異議人於97年1月31日（裁決書誤載為97年1月30日）凌晨
      0時19分許，駕駛車號3911-RU號自用小客車，行經新竹市
      ○○路○段208巷口處，有「駕車行經有燈光號誌管制之交
      岔路口闖紅燈」之違規行為：
      (1)業據證人即舉發現場值勤之新竹市警察局第三分局中華
        派出所丙○○○○到庭證稱：「當日執勤的是97年1月3
        1日0點到2點巡邏告發交通違規。是由我開巡邏車巡邏
        ，帶班的是另一位證人吳鑫龍，車上還有兩位民防義警
        還有一位實習生。當日巡邏範圍為我們中華派出所轄區
        內的西濱公路是我們主要的取締路段」、「本件是巡邏
        舉發，然舉發本件當時，是因為中華路208巷巷口，原
        本就是我們舉發重點，所以我們就在那裡稍事停留。後
        來看到我們方向路口是綠燈，就看到有一輛車子衝出」
        、「（問：依據你所繪製現場圖，警車是在208巷巷內
        ？）事實上它叫做西濱公路三段20巷，但是它的對向是
        屬於中華路五段的208巷，所以我們在習慣上我們都統
        稱為208巷，區分為南向、北向」、「（問：舉發當時
        是何人看到有車子從你們前方西濱公路南向車道行駛？
        ）是我坐在駕駛座發現」、「我跟隔壁帶班的吳鑫龍說
        有人闖紅燈，我們就開警報器開巡邏車追上」、「（問
        ：你如何認定這部車子闖紅燈？）因為我們這個路口就
        是綠燈，我的位置可以看得到異議人行駛方向的交通號
        誌上的燈罩有顯示紅燈的光線。我用鉛筆在編號2照片
        上把我說我可以看到的交通號誌的位置圈起來」、「（
        問：這個路口的交通號誌變化有無曾經換過？）我印象
        中沒有」、「（問：你如何確定，你的位置是綠燈的時
        候，異議人行駛的方向是紅燈？）因為依據這個路口號
        誌變化順序，我的號誌是綠燈的話，西濱公路上絕對是
        紅燈，除非異議人行駛右轉」、「（問：舉發通知單上
        所載的違規時間是97年1月30日24時19分，正確是否為9
        7年1月31日0時19分？）是」、「（問：攔停異議人車
        子後，異議人如何反應？）我問他『為何把你攔停，你
        清楚嗎』，並且說明攔停事由，我記得異議人否認，詳
        細他如何回答我，我不清楚」、「（問：異議人當場否
        認，你們做何處理？）因為我們是當場攔停舉發，我們
        當時沒有拍照、錄影，所以只能告訴異議人，請異議人
        聲明異議」、「（問：異議人闖紅燈是闖哪個紅燈？）
        編號1照片右手邊的號誌」、「（問：編號2照片拍攝位
        置？）西濱公路三段，警車原來停放位置的後方」、「
        （問：照片2拍攝位置角度範圍與你當日看到的角度範
        圍一樣？）是。」、「（問：照片2、3是要說明何內容
        ？）異議人行駛西濱公路方向的交通號誌變化」、「（
        問：本件交通事件異議人否認並且拒簽舉發通知單，你
        做何處理？）我有記載在當日的工作紀錄簿，並且依法
        寄送舉發通知單」、「（問：舉發通知單上所載『當場
        已告知到案日期』，此部分何人所記載？）舉發當時記
        載」、「因為異議人拒簽、拒收，寫上這個是我們標準
        作業流程的一部分，要告知異議人已經被舉發，並且告
        知他到案日期」、「（問：你在舉發當時，如何排除異
        議人行駛方向其實只是黃燈？）因為經常有人在我們告
        發攔停時，都是這樣表示，我們儘量避免在燈號變化的
        時間點附近舉發。會等到駕駛人行駛方向路口已經淨空
        ，且紅燈已經亮起約1、2秒的時間才會進行舉發。這是
        為了要避免爭議」等語（見本院卷21至26頁）。
      (2)另據證人即舉發現場值勤之新竹市警察局第三分局中華
        派出所乙○○○○到庭證稱：「有參與（舉發）」、「
        我是負責現場警戒。我知道異議人當時拒簽、拒收舉發
        通知單」、「我確定是97年1月31日凌晨0點到2點」、
        「（問：你有親眼看到本件異議人闖紅燈違規事情？
        ）我不清楚，時間過太久，我的印象是有一部NISSAN的
        車子違規、拒收拒簽罰單」、「（問：異議人拒簽、拒
        收罰單，你做何處理？）一般由值班的人處理，我有在
        旁邊提醒要填寫到案日期」、「沒有裝備，且也來不及
        拍照。要用雷射槍才有來得及拍照，一般傻瓜相機是來
        不及拍照」、「一般而言，我們攔停交通違規，不會因
        為異議人黃燈、紅燈轉換時越線才告發，我們都是等到
        確定紅燈以後才越線的車輛予以告發。一般黃燈變化時
        ，我們是不會告發，最多只是口頭告誡，但是依據交通
        道路管理處理條例的規定這個時候是可以告發，可是我
        們不告發的原因，是因為口頭勸告也是執法方式。本路
        段是因為常常發生重大的死亡車禍，且該時段要舉發的
        也是取締惡性重大違規，該路段凌晨過後人煙稀少，車
        輛都會闖紅燈，如果不幸發生車禍，也很多車主是肇事
        逃逸，所以我們會加強該路段在深夜時間違規攔檢」等
        語（見本院卷第26至27頁）。
      (3)又上開2名證人乃為原處分機關認定異議人有前開違規
        行為之證人，係偶然因執行勤務而舉發本案，與異議人
        並無宿怨，當無甘冒觸犯偽證罪責，蓄意構詞誣陷之理
        ，況於本件卷存證據資料內並無任何積極證據足以證明
        上開2名證人上開證詞係屬虛偽，亦無足以令人顯信證
        人之證述為不可採之品性證據或前科證據存在，自不得
        僅以證人係本件開單告發受異議人之員警而全盤抹煞其
        在訴訟上所具有之原證人資格；因此其到庭於具結後以
        言詞供述本件訴訟上之待證事實（即異議人有前開違規
        事實），已足擔保其真實性及憑信性。
      (4)另觀諸證人張國憲庭呈之現場圖及照片（見本院卷第36
        、32至33頁），足徵證人張國憲當能清楚看見異議人之
        違規行為，尚屬有據。此外，另交通勤務警察製單舉發
        交通違規事件，除人眼目視不可辨識者外（如超載、超
        速，酒測等），本無必須佐以科學儀器之規定，況交通
        違規事件通常係瞬間發生，根本無時間再以科學儀器留
        存證據，若值勤警員對此均不能依法舉發，顯無從保障
        其他合法用路人之安全。
      (5)從而，由上開2名證人之證詞、現場圖、號誌變換照片
        、勤務分配表及員警工作記錄簿（本院卷第34至35頁）
        ，堪足認定異議人有裁決處分所載之交通違規定行為。
（二）至異議人辯稱未收受舉發通知單等情，因異議人於執勤員
      警製單舉發時拒絕簽收舉發通知單，製單員警已當場告知
      其應到案處所及應到案日期，此有新竹市警察局第三分局
      97年8月14日所出具之竹市警三分五字第0970018010號函
      附卷可稽。異議人尚不得以此為其免罰之理由。另異議人
      辯稱員警先稱其超速，後來才告知闖紅燈等情，均與異議
      人有無違規之事實無涉，此部分與異議人之闖紅燈行為無
      直接關係，異議人亦不得以此為其免罰之理由。
五、綜上所述，異議人確於97年1月31日（裁決書誤載為97年1月
    30日）凌晨0時19分許，駕駛車號3911-RU號自用小客車，行
    經新竹市○○路○段208巷口處，有「駕車行經有燈光號誌管
    制之交岔路口闖紅燈」之違規行為，裁決書誤載時間為97年
    1月30日凌晨0時19分許而應予更正外，原處分機關依道路交
    通管理處罰條例第53條第1項、第63第1項第3款之規定，裁
    處異議人罰鍰5400元，並記違規點數3點，於法相合，尚屬
    允當，本件異議為無理由，應予駁回。
六、據上論斷，應依道路交通案件處理辦法第19條，裁定如主文
    。
中    華    民    國    98    年    2     月    2     日
                  交通法庭法    官   黃美文
以上正本證明與原本無異。
如不服本裁定應於送達後5日內向本院提出抗告狀。
中    華    民    國    98    年    2     月    3     日
                          書 記 官   劉亭筠


司法院資訊處製作；財團法人民間司法改革基金會備份。
